【裁判字號】    97,易,1033
【裁判日期】    971230
【裁判案由】    贓物
【裁判全文】
臺灣高雄地方法院刑事判決              97年度易字第1033號
公  訴  人  臺灣高雄地方法院檢察署檢察官
被      告  乙○○
                    （另案在台灣屏東監獄執行中）
上列被告因贓物案件，經檢察官提起公訴（97年度偵字第3113號）
，本院判決如下：
    主  文
乙○○無罪。
    理  由
一、公訴意旨略以：乙○○為設於屏東縣屏東市○○路57之23號
    之「銓富機車行」之負責人，明知丙○○（所涉共同連續竊
    盜罪嫌部分，經臺灣雲林地方法院以94年度訴字第361 號判
    決判處有期徒刑1 年，減為有期徒刑6 月確定）所兜售之車
    號IHR-962 號重型機車係來路不明之贓物（上開機車係由丙
    ○○等人組成之犯罪集團以竊取機車並更換車牌之方式取得
    ），竟基於故買贓物之犯意，於民國（下同）92年8 月13日
    某時許，在上開機車行內，以新臺幣（下同）9,000 元之價
    格，向丙○○買受上開機車。嗣經檢察官指揮雲林縣警察局
    循線破獲丙○○等人組成之犯罪集團後查悉上情。因認被告
    涉犯刑法第349 條第2 項之故買贓物罪嫌等語。
二、按犯罪事實應依證據認定之，無證據不得認定犯罪事實；無
    證據能力、未經合法調查之證據，不得作為判斷之依據；不
    能證明被告犯罪或其行為不罰者，應諭知無罪之判決，刑事
    訴訟法第154 條第2 項、第155 條第2 項、第301 條第1 項
    分別定有明文。次按認定不利於被告之事實，須依積極證據
    ，苟積極證據不足為不利於被告事實之認定時，即應為有利
    被告之認定，更不必有何有利之證據，復有最高法院30年上
    字第816 號判例可資參考。又事實之認定，應憑證據，如未
    能發現相當證據，或證據不足以證明，自不能以推測或擬制
    之方法，為裁判基礎；認定犯罪事實，所憑之證據，雖不以
    直接證據為限，間接證據亦包括在內，然無論直接或間接證
    據，其為訴訟上之證明，須於通常一般之人均不致於有所懷
    疑，而得確信其為真實之程度者，始得據之為有罪之認定，
    倘其證明尚未達到此一程度，而有合理性懷疑之存在時，即
    無從為有罪之認定，此亦有最高法院40年臺上字第86號、76
    年臺上字第4986號判例可資參照。再刑法上之贓物罪，原在
    防止因竊盜、詐欺、侵占各罪被奪取或侵占之物難於追及或
    回復，故其前提要件，必須犯前開各罪所得之物，始得稱為
    贓物，最高法院41年臺非字第36號判例可資參照。
三、本案公訴人認被告乙○○涉犯前揭罪責，無非係以證人丙○
    ○於臺灣雲林地方法院94年訴字第495 號及臺灣高等法院臺
    南分院96年度上訴字第589 號案件（均下稱另案）中，於警
    詢時證稱其於92年8 月間在雲林縣斗六市及斗南鎮尋找同型
    款式機車，適機竊取，並將竊取的機車拆解、改裝贓車，其
    中車號IHR-962 號之重型機車係於92年8 月7 日由翔順機車
    托運行，從斗六托運至屏東，其再以9,000 元之價格，將上
    開機車賣予被告；復有機車買賣合約書、翔順機車托運行托
    運單、上開機車之車籍異動資料、鑑定報告及鑑定人崔子亞
    之警詢筆錄等為其論據。
四、訊據被告乙○○固坦承有於上開時、地向丙○○買受車號IH
    R-962 號之重型機車，惟堅詞否認有何故買贓物之犯行，辯
    稱：伊向丙○○買受上開機車時，曾向丙○○收取過戶所需
    之證件，且上開機車可以辦過戶，又無失主，足見並非贓物
    等語。經查：
  (一)被告乙○○於92年8 月13日某時許，在其經營之銓富機車行
    內，向丙○○買受車號IHR-962 號重型機車之事實，為被告
    所自承，核與證人丙○○於另案一審審理中證稱：伊曾經賣
    給被告一臺機車，那臺機車是伊之前向機車行買的，伊騎了
    一陣子，因有買車子，沒有騎機車了，就騎去屏東被告的機
    車行賣給他，好像在師範大學那邊的樣子，被告就把錢給伊
    （見另案一審卷第86至95頁）；復有機車買賣合約書1 紙在
    卷可稽（見另案一審卷第71頁）。足見被告確有向丙○○買
    受上開機車無訛。
  (二)另上開機車業經臺灣雲林地方法院檢察署檢察官送臺灣山業
    工業股份有限公司鑑定，由該公司屏東、臺東地區服務經理
    崔子亞擔任鑑定協助人，鑑定結果為：(1)原IHR-962 車號機
    車（引擎號碼4NF-00172 號）為勁風90車型（YA90B） 機車
    ，而受鑑定機車為VINO型機車，受鑑定機車之車架、型體、
    顏色與原機車均不相同；(2)受鑑定機車座墊為2003年2 月製
    、後煞車鋼索為同年3 月製、前煞車開關為同年3 月製、右
    側車蓋為同年2 月製、點火元件（CD1335）為同年3 月製，
    均非原車於1995年製造之零件；(3)綜合研判結果為受鑑定機
    車不論車架、外觀型體、顏色與原出廠車型均不符合，且其
    零件為2003年2 月、3 月所製造出廠，只有在山葉機車公司
    生產線製造之新機車才會有製造生產之零件期間相距1 至2
    個月之情形，如係因車禍或更換零件，其銷售零件商所銷售
    之零件之製造日期都會不一樣，不會集中在某一時期，此有
    證人崔子亞於另案之警詢筆錄、雲林縣警察局刑警大隊勘查
    鑑定報告、上開機車新領牌照登記書、機車原車型型錄、受
    鑑定機車受鑑時照片9 張、上開機車車籍查詢認可資料1 紙
    等件在卷可按（見另案一審卷第156 、157 、162 至179 頁
    ）。足認被告向證人丙○○買受之上開機車與原出廠之機車
    並非同一，上開機車確有遭人大量更換零件之情形。
  (三)證人丙○○於另案警詢中雖證稱：被告、吳水富、吳百耀時
    常提供輕、重型機車引擎外殼含引擎號碼及車牌，請伊先行
    偷竊車輛後，借屍還魂改裝完成，再拖運回南部給他銷贓；
    IHR-962 號機車於92年8 月7 日由翔順機車托運行，由斗六
    運至屏東，由被告以9 千元向伊收購等語（見另案一審卷第
    280 、281 頁）。惟證人丙○○於另案一審審理中卻證稱：
    警詢當時伊是配合警察辦案講的，他們叫伊怎麼講，伊就怎
    麼講，是他們叫伊講被告的，不然伊若想要賣給被告，怎麼
    可能只賣一臺；伊賣被告這一臺機車是正常的，這一臺是伊
    自己在騎的機車，不是贓車；因為有行照，行照有寫德修機
    車行；上開機車伊是在牽去給被告之前差不多3 、4 個月那
    時候，用差不多1 萬7 、8 千元向「德修機車行」買的，老
    闆是莊旺藤，伊買的時候沒有辦過戶；而伊賣上開機車給被
    告時，有辦過戶，因為伊有行照，是德修機車行的名字，就
    把行照跟保險卡交給被告等語（見另案一審卷第94頁背面至
    102 頁）；又證人丙○○於另案二審審理中亦證稱：伊沒有
    向被告買過資料；伊跟被告不認識，伊只賣他一部機車而已
    ；伊買上開機車的時候，德修機車行有拿證件給伊，伊將證
    件寄放在德修機車行，沒有帶在身上；上開機車還沒有過戶
    ，沒有過戶是為了省過戶費，賣的時候就不用改；伊將上開
    機車賣給被告，錢拿著就走了，伊對被告說過戶之證件找德
    修機車行拿等語（見另案二審卷第54至63頁）。是證人丙○
    ○上開於另案警詢及一、二審審理時之證述已有歧異，則其
    於警詢時之證述是否屬實，已非無疑。又上開機車於84年7
    月10日由吳建興新領牌照，於92年7 月15日由吳建興過戶給
    進峰機車行，進峰機車行於92年8 月13日再過戶給楊政偉，
    於93年4 月22日再由楊政偉過戶給陳惠香，有機車車輛異動
    登記書、汽（機）車過戶登記書、機車異動歷史查詢、機器
    腳踏車新領牌照登記書、車籍作業系統查詢認可資料、車籍
    資料作業車主變更畫面各1 紙附卷可參（見另案一審卷第
    121 至123 、130 、140 、179 、180 頁）。則上開機車之
    車籍變更過程，顯與證人丙○○上開所述伊向德修機車行購
    買上開機車後，未辦理過戶，直接將機車賣給被告之交易經
    過不符，益徵證人丙○○之證述內容顯與事實不符，自不足
    為被告不利之認定。
  (四)再者，依上開機車之車籍異動資料、過戶登記書等資料觀之
    ，上開機車自84年7 月10領牌迄今，均可正常過戶，現由陳
    惠香占有及使用中，且未曾有上開機車遭竊盜、詐欺或侵占
    等犯罪之紀錄，是上開機車是否為贓物，尚屬可疑。而另案
    卷內雖有翔順機車行之機車托運單（見另案雲警刑(二)字第09
    20012006號卷三第64頁），惟此僅得證明上開機車確由雲林
    縣斗六鎮托運至屏東縣之事實，亦無從證明上開機車為丙○
    ○等人組成之犯罪集團為竊盜犯罪所得之贓物。
  (五)從而，被告向丙○○購買之上開機車雖經改裝，致上開機車
    之車型、顏色、零件等均與原出廠之機車大不相同，惟上開
    機車既無遭竊盜、詐欺或侵占等犯罪之報案紀錄，自無從證
    明上開機車為他人實施財產犯罪之不法行為所取得之財物，
    尚難認定為贓物。是被告縱有向丙○○購買上開機車，尚與
    刑法故買贓物罪之構成要件迥不相侔，自難以該罪相繩。
五、綜上所述，檢察官所舉上開證據僅得證明被告有向丙○○購
    買上開經大量改裝之機車之事實，惟尚無從遽認上開機車為
    贓物及被告有故買贓物之犯行。本件檢察官認被告所涉犯嫌
    依憑之證據，尚無從說服本院達於通常一般之人均不致有所
    懷疑，而得確信其為真實之程度，即難據以為被告不利之認
    定，自屬不能證明被告犯罪，爰依前開之說明，自應為被告
    無罪之諭知。
據上論斷，應依刑事訴訟法第301 條第1 項，判決如主文。
本案經檢察官甲○○到庭執行職務。
中    華    民    國    97    年    12    月    30    日
                  刑事第十九庭  審判長法  官  林水城
                                      法  官  施盈志
                                      法  官  羅立德
以上正本證明與原本無異。
如不服本判決應於收受本判決後10日內向本院提出上訴書狀，並
應敘述具體理由，如未敘述上訴理由者，應於上訴期間屆滿後20
日內補提理由書狀於本院（均須按他造當事人之人數附繕本）「
切勿逕送上級法院」。
中    華    民    國    97    年    12    月    30    日
                                      書記官  賴朱梅


司法院資訊處製作；財團法人民間司法改革基金會備份。
